【裁判字號】    95,交聲,414
【裁判日期】    951023
【裁判案由】    違反道路交通管理處罰條例聲明異議
【裁判全文】
臺灣士林地方法院交通事件裁定         95年度交聲字第414號
原處分機關  臺北市交通事件裁決所
異  議  人
即受處分人  甲○○
上列受處分人因違反道路交通管理處罰條例案件，對於臺北市交
通事件裁決所95年5 月16日所為之處分（原處分案號：北市裁二
字第裁22-IA0000000號），聲明異議，本院裁定如下：
    主  文
原處分撤銷。
甲○○不罰。
    理  由
一、原處分意旨略以：異議人即受處分人甲○○所有之EW-8450
    號自用小客車，於民國（下同）94年12月27日14時20分許，
    行經台76現7.8K東向西福興鄉○○道路，經警逕行舉發「限
    速70公里，時速82公里，超速12公里」之違規，爰依道路交
    通管理處罰條例第40條之規定，處罰鍰新台幣（下同）1700
    元整，並依同條例第63條第1 項之規定記違規點數1 點。
二、異議意旨略以：異議人即受處分人甲○○所有之EW-8450 號
    汽車屢遭中部某車冒用，致本人收受數張不明罰單，造成精
    神困擾，爰附該冒用車被舉發時之採證照片及罰單影本，足
    可證明本車與該冒用車之顏色根本不相同，為此聲明異議。
三、按法院受理交通事件，準用刑事訴訟法之規定，道路交通管
    理處罰條例第89條前段定有明文，參諸最高法院76年台上字
    第4986號判例要旨：「認定犯罪事實所憑之證據，雖不以直
    接證據為限，間接證據亦包括在內，然而無論直接證據或間
    接證據，其為訴訟上之證明，須於通常一般之人均不致有所
    懷疑，而得確信其為真實之程度」，法院於審理行為人違反
    道路交通管理處罰條例案件，踐行調查證據之後，為事實之
    認定時，如就原處分機關所認定受處分人違規之事實仍有合
    理之懷疑，受處人所辯又非無可信為真實之相當理由，即應
    依「倘有懷疑，從有利行為人解釋」之證據法則，為有利於
    受處分人之認定。
四、經查(1)異議人所有之EW-8450 號自用小客車與違規採證相片
    上之同車號違規車，2 車為同車廠同車款之自用車，此有異
    議人提出所有之EW-8450 號車輛照片、本件舉發之採證照片
    與異議人另案採證照片數幀在卷可稽，足認確有另一與異議
    人所有車輛相似、但懸掛相同車號車牌之違規車輛存在。(2)
    各舉發機關曾就異議人以相同理由申訴之另案交通違規即第
    IA0000000 、J5A041736 、G60A51671 、G60A44906 、J5A0
    34860 、HB0000000 、HA0000000 、G6Z050634 、HA000000
    0 、G00000000 號等違規申訴案，認定：經檢視採證照片暨
    查核後，認採證照片與異議人所有之EW-8450 號車輛，其車
    輛之特徵、登記之車型及車色明顯不同，應係號牌遭人冒用
    、及異議人所有EW-8450 號車牌顯有遭不法偽造或疑用之嫌
    ，而分別同意註銷前揭違規舉發等情，有台北市交通事件裁
    決所95年9 月14日北市裁三字第09542115000 號函暨檢附之
    舉發資料、處理便箋、台中縣警察局烏日分局95年4 月24
    日烏警交字第0950015647號函、台中縣警察局95年5 月29日
    中縣警交字第0950008543號函、台中市政府95年4 月7 日府
    交停字第0950067513號函、台北市交通事件裁決所95年2 月
    13日北市裁四字第09530941800 號函、及台中市警察局95年
    1 月5 日中市警交字第0940073662號函各1 紙在卷可按，足
    見異議人所辯並非無據。(3)受處分人所有上開車號汽車，自
    92年起至95年8 月止，因交通違規遭逕行舉發，而由受處分
    人繳交罰鍰結案者，逾20筆，此有台北市交通事件裁決所95
    年9 月14日北市裁三字第09542115000 號函檢送本院之違規
    結案情形報表附卷可憑；並無就各項交通違規舉發全盤否認
    、濫行申訴之情事。再上開有號牌遭冒用嫌疑而經註銷之各
    次違規時間多集中在94年9 月30日至95年6 月26日間，且違
    規地點多係番花路、台16縣11K 、台中市○○路○ 段、台三
    線、龍井鄉○○路、沙鹿鎮○○路與七賢、台中市○○路、
    台十二線007K+400M 、台中市○○○路等中部地區，核與
    本件異議之違規時間、地點接近；是異議人主張：本件違規
    係車牌遭人冒用等予，尚非顯然無據。再者，目前偽造車牌
    情形時有所聞，依現存卷證資料，異議人之車牌既非無遭他
    人偽造冒用之可能性，本件裁決即有車牌遭不明人士冒用之
    合理懷疑存在，自應作對異議人有利之認定。原處分機關未
    審及此，遽以裁罰，尚有未洽。本件異議為有理由，本院自
    應將原處分撤銷，改諭知異議人不罰。
據上論斷，應依道路交通案件處理辦法第20條前段，裁定如主文
。
中    華    民    國    95    年    10    月    23    日
                  交通法庭法  官  朱瑞娟
以上正本證明與原本無異。
如不服本裁定應於送達後5 日內向本院提出抗告狀。
                          書記官  丁梅芬
中    華    民    國    95    年    10    月    25    日


司法院資訊處製作；財團法人民間司法改革基金會備份。
